【裁判字號】    99,訴,923
【裁判日期】    990625
【裁判案由】    偽造文書
【裁判全文】
臺灣臺北地方法院刑事判決               99年度訴字第923號
公  訴  人  臺灣臺北地方法院檢察署檢察官
被      告  甲○○
上列被告因偽造文書等案件，經檢察官提起公訴（99年度少連偵
字第29號），因被告於準備程序中就被訴事實為有罪之陳述，經
本院合議庭裁定改行簡式審判程序審理，茲判決如下：
    主  文
甲○○共同偽造公文書，處有期徒刑壹年肆月。扣案附表編號一
偽造之服務證、編號二、三偽造之公文書，及編號四至六之物品
均沒收。
    事  實
一甲○○與真實姓名年籍均不詳綽號「小龍」之成年男子及所屬
  詐騙集團成員共同基於意圖為自己不法所有、偽造特種文書及
  公文書之犯意聯絡，由甲○○先於民國99年3 月間提供其個人
  照片予「小龍」，再由詐騙集團成員於不詳地點將甲○○之照
  片黏貼在附表編號一偽造之「柯俊明」名義之服務證照片欄，
  用以偽造完成前述服務證，足以生損害於臺灣臺北地方法院、
  法務部及柯俊明，並約定每次出面向被害人取款成功，即可獲
  得1%至1.5%之報酬。嗣該詐騙集團成員於99年4 月23日撥打電
  話向乙○○自稱為榮民總醫院之人員，佯稱有位「張先生」前
  往該院申請乙○○之診斷證明書，欲向其查證，之後改稱該名
  「張先生」已不見蹤影，但駐衛警協助處理，並將電話數度轉
  接，由自稱「王警官」之真實姓名年籍均不詳成年男子接聽，
  核對乙○○之身分資料後，佯稱乙○○涉嫌力霸集團之掏空案
  件，再轉由自稱「范組長」之真實姓名年籍均不詳成年男子接
  聽，佯稱該案已將乙○○定罪，必須羈押2 月，並凍結名下資
  產及限制出境云云，進而將電話轉由自稱「黃檢察官」之真實
  姓名年籍均不詳成年男子接聽，佯稱乙○○之地址遭竄改，倘
  自行求證，將涉嫌洩密，並稱將代為詢問限制出境之事，惟必
  須先交出新臺幣（下同）306 萬元監管，要求乙○○領取現金
  ，持往臺北市○○○路○ 段69號臺北市立中山國小（下稱中山
  國小）交予指定之人，致乙○○陷於錯誤，誤信必須配合提供
  現金監管，始能免予羈押，而駕車準備前往銀行領款交付，幸
  乙○○即時發覺有異，於途中向臺北市政府警察局士林分局天
  母派出所報案，該所警員遂前往中山國小附近埋伏。此時，甲
  ○○搭乘由「小龍」駕駛之自用小客車抵達中山國小附近，先
  前往附近超商接收詐騙集團成員傳真之附表編號2 偽造之「臺
  灣台北地方法院地檢署政務科」偵查卷宗封面，及編號3 偽造
  之「台灣台北地方法院地檢署政務科」等公文書後，由「小龍
  」在車內交付事先於不詳時間、地點偽造之「臺灣省台北監察
  院印」公印（附表編號4 ）予甲○○，由甲○○蓋用於前述編
  號3 之公文書上，而偽造公印文，進而完成該份偽造之公文書
  ，公印則返還由「小龍」保管。嗣甲○○持裝有附表編號1 之
  偽造服務證、編號2 、3 偽造公文書，及編號5 行動電話2 支
  （0000000000、0000000000）之黑色公事包（附表編號6 ），
  下車在中山國小附近等候乙○○，準備向乙○○收取金錢時，
  為在該處埋伏之警員當場逮捕而未遂，並扣得附表編號1 至6
  所列之物，始悉上情。
二案經乙○○訴由臺北市政府警察局士林分局報請臺灣臺北地方
  法院檢察署檢察官偵查起訴。
    理  由
一本件被告甲○○所犯為死刑、無期徒刑、最輕本刑3 年以上有
  期徒刑以外之罪，亦非高等法院管轄第一審之案件，其於本院
  行準備程序時並就被訴事實為有罪之陳述，經聽取檢察官及被
  告之意見後，依刑事訴訟法第273 條之1 第1 項之規定，由本
  院合議庭裁定本件改依簡式審判程序，並由受命法官獨任進行
  審理。
二認定事實所憑之證據及理由：前述事實，除據被告甲○○自白
  外，並有扣案附表編號一偽造「柯俊明」名義之服務證1 張，
  附表編號2 、3 之公文書，編號5 行動電話2 支、編號6 黑色
  公事包1 個等可證，且與證人即被害人乙○○之證言相符，堪
  認屬實，足以擔保被告自白之真實性。本件證據明確，已可認
  定被告有事實欄所載偽造服務證特種文書、偽造公文書、詐欺
  取財未遂等犯行，應依法論科。
三論罪科刑之依據
(一)扣案附表編號1 偽造「柯俊明」名義之「臺灣省法務部行政單
  位」服務證1 張，係關於服務之證書，屬刑法第212 條所稱關
  於服務之證書。又按刑法第218 條第1 項所稱之公印，指表示
  公務機關或機關長官資格及其職務之印信而言，即俗稱大印與
  小官章，最高法院著有71年度上字第1831號判決可參。本件附
  表編號3 偽造公文書上「臺灣省台北監察院印」印文，係在表
  示特定公務機關，自屬刑法第218 條第1 項公印文。再共同實
  施犯罪行為之人，在合同意思範圍以內，各自分擔犯罪行為之
  一部，相互利用他人之行為，以達其犯罪之目的者，即應對於
  全部所發生之結果，共同負責，且共同正犯之意思聯絡，原不
  以數人間直接發生者為限，即有間接之聯絡者，亦包括在內，
  最高法院著有92年度臺上字第5407號判決意旨可參。本件被告
  收受詐騙集團成員「小龍」交付之行動電話、偽造服務證、公
  文書等物，並蓋用偽造公印於附表編號3 之公文書上，搭乘「
  小龍」駕駛之自用小客車前往中山國小，準備出示附表編號1
  之服務證予被害人，佯稱係法務部「監管科」「柯俊明」，向
  被害人收取金錢，以分得約定之報酬，顯係與「小龍」等詐騙
  集團成員各自分擔犯罪行為之一部分，分工合作並相互利用他
  人之行為以達犯罪目的，縱使未參與附表編號2 偽造公文書之
  行為，且僅與部分詐騙集團成員有所謀議聯繫，亦應對於全部
  所發生之結果，共同負責。
(二)核被告所為，係犯刑法第212 條偽造特種文書，第211 條偽造
  公文書，第339 條第1 項、第3 項詐欺取財未遂等罪。其偽造
  公印、公印文之行為係偽造公文書之階段行為，為偽造公文書
  行為吸收，不另論罪。被告與真實姓名年籍均不詳綽號「小龍
  」之成年男子及所屬詐騙集團成員間有犯意聯絡及行為分擔，
  為共同正犯。又被告雖已著手實施詐欺取財犯行，但因告訴人
  即時察覺有異，而未交付金錢，為未遂。被告欲以提出偽造服
  務證、公文書，憑以取信被害人之行為，作為詐欺取財之詐術
  內容，為想像競合犯，從一重偽造公文書處斷。
(三)公訴意旨另以被告除偽造特種文書、公文書外，並有行使行為
  ，及刑法第158 條第1 項僭行公務員職務等罪。然而，本件被
  告於未及行使偽造服務證及公文書，向被害人佯稱自己為公務
  員之前，即遭警員逮捕，而行使偽造特種文書、公文書及僭行
  公務員職務等罪既無未遂處罰之規定，自不得認被告亦構成該
  等罪名，惟公訴人既認此部份事實與業已起訴並經本院論罪科
  刑之詐欺取財未遂、偽造公文書等行為有想像競合犯之裁判上
  一罪關係，爰不另為無罪之諭知。
(四)本院審酌被告明知現今社會詐騙集團橫行，嚴重破壞社會秩序
  ，受騙之被害人甚至身無分文、走投無路，竟仍因貪圖報酬利
  益，加入詐騙集團共同參與詐騙犯行，以牟不法利益，助長犯
  罪歪風，增加追緝犯罪之困難，且其正當青年，不知以正當方
  法獲取金錢，惡性非輕，自應予以嚴懲，但慮及被告非屬詐騙
  集團之主謀，於本院審理時復坦承犯行，態度良好等一切情狀
  ，量處如主文所示之刑。
(五)扣案附表編號1 偽造之服務證1 張、附表編號2 、3 偽造之公
  文書、附表編號5 行動電話2 支、編號6 黑色公事包均屬共犯
  詐騙集團成員所有，且為被告供本件犯行所用之物，依刑法第
  38條第1項第2款沒收之。附表編號4公印既由「小龍」收回保
  管，不能證明已滅失，不問屬於犯人與否，均依刑法第219條
  沒收之。
四適用之法條：刑事訴訟法第273 條之1 、第299 條第1 項前段
  ，刑法第28條、第211 條、第212 條、第339 條第1 項、第55
  條、第219 條、第38條第1 項第2 款，刑法施行法第1 條之1
  。
本案經檢察官文家倩到庭執行職務
中    華    民    國    99    年    6     月    25    日
                  刑事第15庭  法  官  邱蓮華
上正本證明與原本無異。
如不服本判決應於收受送達後10日內向本院提出上訴書狀，並應
敘述具體理由；其未敘述上訴理由者，應於上訴期間屆滿後20日
內向本院補提理由書（均須按他造當事人之人數附繕本）「切勿
逕送上級法院」。告訴人或被害人如對於本判決不服者，應具備
理由請求檢察官上訴，其上訴期間之計算係以檢察官收受判決正
本之日期為準。
                              書記官  葉宜玲
中    華    民    國    99    年    6     月    25    日
附表
┌──┬──────────────────┐
│編號│      應沒收之物                    │
├──┼──────────────────┤
│ 01 │「臺灣省法務部行政單位」服務證1張   │
│    │  單位：「地方法院」                │
│    │  職稱： 「監管科」                 │
│    │  姓名：「柯俊明」                  │
├──┼──────────────────┤
│ 02 │「臺灣台北地方法院檢察署政務科」    │
│    │ 之「偵查卷宗」1張                  │
├──┼──────────────────┤
│ 03 │「台灣台北地方法院地檢署政務科」    │
│    │之文件1張                           │
├──┼──────────────────┤
│ 04 │「臺灣省台北監察院印」公印1枚       │
├──┼──────────────────┤
│ 05 │ 行動電話2 支                       │
│    │（門號為0000000000、0000000000）    │
├──┼──────────────────┤
│ 06 │黑色公事包1個                       │
└──┴──────────────────┘
附錄論罪科刑法條
刑法第211條
偽造、變造公文書，足以生損害於公眾或他人者，處1 年以上7
年以下有期徒刑。
刑法第212條
偽造、變造護照、旅券、免許證、特許證及關於品行、能力服務
或其他相類之證書、介紹書，足以生損害於公眾或他人者，處1
年以下有期徒刑、拘役或300 元以下罰金。
刑法第339條
意圖為自己或第三人不法之所有，以詐術使人將本人或第三人之
物交付者，處5 年以下有期徒刑、拘役或科或併科1000元以下罰
金。
以前項方法得財產上不法之利益或使第三人得之者，亦同。
前2項之未遂犯罰之。


司法院資訊處製作；財團法人民間司法改革基金會備份。
